【裁判字號】    99,裁,2744
【裁判日期】    991111
【裁判案由】    撫卹
【裁判全文】
最  高  行  政  法  院  裁  定
                                      99年度裁字第2744號
上  訴  人  蔡侑桓
上訴人  兼
法定代理人  謝婷婷
上  訴  人  蔡文郎
            蔡李吟
共      同
訴訟代理人  吳孟良  律師
被 上訴 人  銓敘部
代  表  人  張哲琛
                          送達代收人  何佳倫
上列當事人間撫卹事件，上訴人對於中華民國99年7月7日臺北高
等行政法院99年度訴字第88號判決，提起上訴，本院裁定如下：
    主  文
上訴駁回。
上訴審訴訟費用由上訴人負擔。
    理  由
一、按對於高等行政法院判決之上訴，非以其違背法令為理由，
    不得為之，行政訴訟法第242條定有明文。依同法第243條第
    1項規定，判決不適用法規或適用不當者，為違背法令；而
    判決有同條第2項所列各款情形之一者，為當然違背法令。
    是當事人對於高等行政法院判決上訴，如依行政訴訟法第24
    3條第1項規定，以高等行政法院判決有不適用法規或適用不
    當為理由時，其上訴狀或理由書應有具體之指摘，並揭示該
    法規之條項或其內容；若係成文法以外之法則，應揭示該法
    則之旨趣，倘為司法院解釋或本院之判例，則應揭示該判解
    之字號或其內容。如以行政訴訟法第243條第2項所列各款情
    形為理由時，其上訴狀或理由書，應揭示合於該條項各款之
    事實。上訴狀或理由書如未依此項方法表明者，即難認為已
    對高等行政法院判決之違背法令有具體之指摘，其上訴自難
    認為合法。
二、本件上訴人均係臺中縣消防局已故隊員蔡順堯之遺族（上訴
    人蔡侑桓為其子，謝婷婷為其妻，蔡文郎及蔡李吟分別為其
    父母）。蔡順堯於97年12月6日死亡，經臺中縣政府函報擬
    以公務人員撫卹法（下稱撫卹法）第5條第1項第1款之規定
    辦理撫卹，被上訴人以98年4月29日部退四字第0983054370
    號函（下稱原處分）審認蔡順堯之死亡經過與冒險犯難之要
    件不符，改依因執行職務發生危險以致死亡辦理撫卹，核定
    1次撫卹金15個基數，年撫卹金每年5個基數，領受期限15年
    ，並加發15個基數之1次撫卹金25％。上訴人均不服，循序
    提起行政訴訟，經臺北高等行政法院以99年度訴字第88號判
    決(下稱原審判決)，駁回其訴後，提起本件上訴，主張：蔡
    順堯執行任務時，必須面對具高度傷亡危險性之時空環境，
    面臨即刻致死之危險，仍勇敢執行職務，冒險移動水庫車，
    然因濃煙密佈、無法看清周遭環境，坡度落差及轉彎甚大，
    且路面為水泥鋪設而產生風化濕滑，地面摩擦係數甚低致使
    煞車容易發生輪胎打滑，大水庫車重達27噸，加上下坡產生
    之重力加速度、東北季風最大陣風風速達每秒20公尺等因素
    ，水庫車向下衝撞，當時於下方有10位救災義消人員，蔡順
    堯為避免造成更大傷亡，揮舞手勢示意下方人員閃避疏散，
    而犧牲個人生命換取他人之生命及財產，所為實已符合撫卹
    法第5條第1項第1款規定「冒險犯難」因公死亡之要件。原
    審判決對於本件證據與事實之關聯性如何及形成心證之理由
    均未說明，逕行維持原處分及復審決定，顯有適用法規不當
    及理由不備之違法等語，雖以該判決違背法令為由，惟核其
    上訴理由，係就原審取捨證據、認定事實之職權行使，指摘
    其為不當，並就原審已論斷者，泛言未論斷，或就原審所為
    論斷，泛言其論斷矛盾，而非具體說明其有何不適用法規或
    適用法規不當之情形，並揭示該法規之條項或其內容，及合
    於行政訴訟法第243條第2項所列各款之事實，難認對原審判
    決之如何違背法令已有具體之指摘。依首開規定及說明，應
    認其上訴為不合法。
三、據上論結，本件上訴為不合法。依行政訴訟法第249條第1項
    前段、第104條、民事訴訟法第95條、第78條、第85條第1項
    前段，裁定如主文。
中    華    民    國    99    年    11    月    11    日
                    最高行政法院第五庭
                        審判長法官  黃  璽  君
                              法官  林  文  舟
                              法官  鄭  忠  仁
                              法官  吳  東  都
                              法官  陳  金  圍

以  上  正  本  證  明  與  原  本  無  異
中    華    民    國    99    年    11    月    12    日
                              書記官  王  福  瀛

司法院資訊處製作；財團法人民間司法改革基金會備份。
